行　政　法　院　判　決　　　　　　　　　　　　　八十七年度判字第二五四六號
　　原　　　告　三林企業國際有限公司
　　代　表　人　甲○○
　　訴訟代理人　乙○○
　　被　　　告　經濟部中央標準局
右當事人間因商標註冊事件，原告不服行政院中華民國八十七年四月二十一日台八十
七訴字第一七八八二號再訴願決定，提起行政訴訟。本院判決如左︰
　　主  文
原告之訴駁回。
　　事  實
緣原告於民國八十五年七月十一日以「保龍桑尼氏 Polo Center By Sunnix」商標（
如附圖一），指定使用於商品及服務分類表第二十六類之緞帶、絲帶、彩帶、鞋帶、
鬆緊帶、花邊、香帶、珠繡、裝飾亮片、人造花、人造樹、人造草、人造花環、人造
胸花、緞帶花、皮雕花、鑰匙圈之裝飾品、髮夾、髮箍、髮簪、貼布、鈕扣、拉鍊、
扣條、壓扣，皮包扣、皮帶頭、拉鍊頭、吊帶褲用帶夾、髮辮、假髮髻、人造髮、臂
章、皮製鉤針、木製胸針、鉤針、縫衣針、編織針、針線包、針線盒、針插器商品申
請註冊，作為其申請案號第00000000號「Polo Center Sunnix及P 字設計圖
」商標之聯合商標。被告以該商標圖樣上之 Polo Center與美商．波露＼羅蘭公司有
限合夥之註冊第五二○二八九號及第六八二二三八號「POLO」商標（如符圖二）外文
近似，且指定使用於類似商品，乃依商標法第三十七條第一項第十二款之規定予以核
駁，發給第0000000商標核駁審定書。原告不服，循序提起一再訴願，遞遭決
定駁回，遂提起行政訴訟，茲摘兩造訴辯意旨於次：
原告起訴意旨略謂︰按商標圖樣「相同或近似於他人同一或類似商品之註冊商標」不
得申請註冊，為商標法第三十七條第一項第十二款之規定，而判斷商標近似與否，應
隔離觀察有無引起混同誤認之虞以為斷。查系爭「保龍桑尼氏POLO CENTER BY SUNNI
X 」商標與據以核駁之註冊第520289號682238號「POLO」商標，彼此商標圖樣分別顯
然，一般消費者可輕易分辨，並無致混淆誤認之虞，應無首揭條款之適用，爰析論如
后：：一、依一般英文字典所載「POLO」係馬球之意，亦為國外常見之人名，並非據
以核駁商標註冊人（美商波露羅蘭公司）所創用之商標，而國內外不同廠商以此習見
之單字「POLO」作為外文商標者極為常見，故外文「POLO」實非一人可專擅者。而以
國內為例，經被告核准註冊之「POLO」為字首之外文商標申請並獲准者，已高達二○
七件之多，若加上以「POLO」作為商標外文之非字首部分而獲准者其數更難估計。是
，一般消費者既已習見不同廠商於各類商品使用含有外文「POLO」之商標，自無獨就
系爭商標與據以核駁商標產生聯想之理。二、商標圖樣近似與否，應以是否引起一般
消費者混同誤認之虞為斷。查系爭「保龍桑尼氏 POLO CENTER BY SUNNIX」商標與本
案據以核駁之「POLO」商標，彼此構圖繁簡差異顯然，視覺感受迥異，整體商標圖樣
難謂近似。即僅就外文部分比較，二外文不論外觀、讀音、觀念仍有明顯不同，一般
消費者輕易分辨，並無混同誤認之虞。況原告於各類商品以「POLO CENTER SUNNIX及
Ｐ字設計圖」商標或「保龍桑尼氏 POLO CENTER BY SUNNIX」商標申請註冊，不僅與
美商．波露羅蘭公司「POLO」商標併存者即達六三件，與各類之其他商標含有外文「
POLO」而並存者，其數更不勝枚舉。以上原處分機關均不認二者構成近似，而於本案
則率認二商標外文部分近似，違反商標審查應有之一貫性、公平性，認事用法殊難謂
無違誤。三、再舉被告前所核准之案件而論，他人以含有外文「POLO」之商標申請在
先，其後美商波露羅蘭公司以「POLO」商標申請在後，原處分機關均認為互不構成近
似，而予併准註冊在案，今原告以「保龍桑尼氏 POLO CENTER BY SUNNIX」商標提出
申請，原處分機關卻又認為與美商波露羅蘭公司之「POLO」商標近似，如此之雙重標
準，如此厚待美國廠商，試想國人將情何以堪﹖被告及原決定機關一再以『案情有別
、另案問題、非本案審究之範圍』等等之詞句予以搪塞，事實上本案與所舉之案件已
屬同一案情，何以不得比附援引﹖何以不能有相同之審查基準﹖四、再以經濟部前於
八十年五月十七日發文之經（八○）訴六一一三二三號訴願決定書及中央標準局中台
異字第八○○六八○號異議審定書，於其理由分別明示『惟「POLO」為習見之外文國
內外廠商以之作為商標圖樣申請於各類商品獲准註冊者所在多有，早於美商波露羅蘭
公司獲准註冊者亦不乏其例，非該美商公司所獨創．．．』。據此更可得證，原告申
請之系爭「保龍桑尼氏POLO CENTER BY SUNNIX 」商標實無不得註冊之理由。五、依
八十六年八月四日經濟日報第十一版所載之鈞院判決意旨指出，『POLO』與『U.S.PO
LO』兩者外觀上簡繁有別，且各具意義，觀念上之差別更大，連貫唱呼，讀音也可以
區別，而國內外不同廠商以此習見之外文「POLO」作為外文商標者極為常見，一般商
品購買人只要施以普通之注意，異時異地隔離觀察，無論外觀、讀音或觀念均易於辨
識，難使人發生混同誤認之虞，非屬近似商標，據此駁回美商波露羅蘭公司所提之行
政訴訟。次依八十六年十月十一日經濟日報第十一版所載之鈞院八十六判字第二三二
七號判決、八十六判字第二一五二號判決以及八十六判字第二○七八號判決，均明確
指出『U.S.POLO ASSOCIA TION 』與『POLO』兩者雖有POLO一字相同，但字數不同，
外觀上簡繁不同，而且意義並不相同，觀念上顯然差別，連貫讀音也可以區別。且國
內廠商以外文『POLO』作為一部份的商標圖樣，准於各類商品者亦不乏其例，一般消
費者並無誤認誤購之虞。因此駁回美商波露羅蘭公司所提之行政訴訟。經由鈞院以上
之判決可得知無論是第十四類之鐘錶商品、第十八類之皮件商品、第二十五類之服飾
商品或其他各類商品，並不因商標圖樣之外文含有POLO一字即認為與美商波露羅蘭公
司之商標近似，更難謂一般消費者一見POLO商標即與美商波露羅蘭公司商標產生混同
誤認之虞。六、以本案同類（26類）商標而論，其外文含有「POLO」者隨手拈來即有
數十件之多，以上商標分屬不同之申請人，原處分機關亦認無違反商標法第三十七條
第一項第十二款之情事。本案據以核駁之註冊第五二○二八九、六八二二三八號「PO
LO」商標，即與同類商品中多件含「POLO」之外文商標併存，而於同類之商品中此種
含有「 FLOWER」、「CLUB」、「SWEET」等等之外文商標併存註冊之情形亦所在多有
，由於商標資料太多，不克一一列舉僅提供部分資料以為參考。足見，原處分機關歷
來於各類商品核准之商標，並無僅因外文商標含有「POLO」即認為構成近似。本案案
情雷同，原處分機關僅因系爭商標與據以核駁商標有相同之外文「POLO」，即執為構
成近似之論據，衡情度理，實難謂妥。七、美商波露羅蘭公司之「POLO」商標具有相
當知名度，其商標圖樣已為國內一般消費者所熟知，而該公司「POLO」商品之銷售通
路向來均限定於大型百貨公司專櫃或專賣店，一般商店並無銷售該產品，與國內廠商
一般商品之銷售通路截然不同，顯見消費者並無產生混淆誤認之虞。再以註冊第六八
四六三七號與六九二五五七號『鱷魚圖』商標案件為例，亦經鈞院判決非屬近似商標
。另商標手冊中亦已明示『商標圖樣比較，雖構成近似者，但已為一般購買人所熟知
的商標，不致產生混同誤認者，非屬近似商標』。從而，本案系爭「保龍桑尼氏POLO
CENTER BY SUNNIX 」商標與美商波露羅蘭公司著名之「POLO」商標，應無致購買者
混淆誤認之虞。八、原告以相同之「保龍桑尼氏」及「POLO CENTER BY SUNNIX 」商
標向『大陸』及『香港』提出第三類化妝品與第二十五類服裝商品之商標註冊亦均獲
准審定，經查於『日本』鐘錶商品亦有「POLO CLUB 」商標與美商波露羅蘭公司之商
標並存。足證無論台灣、大陸、香港或日本之審查標準，歷來於各類商品核准之商標
，並無僅因外文商標含有「POLO」即認為構成近似。各地消費者及廠商早已習知習見
各類商品之各種含有外文「POLO」之商標而無混淆誤認之虞。綜上所陳，系爭「保龍
桑尼氏POLO CENTER BY SUNNIX」商標與據以核駁「POLO」商標，固均有相同外文「P
OLO 」。惟，「POLO」乃習見之外文單字，並非據以核駁商標註冊人美商．波露羅公
司所創用，且早為各國廠商廣泛註冊使用之商標。依原告所舉諸多案例，於同類商品
中含有外文「POLO」商標併准註冊者，極為常見，難謂一般消費者一見『POLO』商標
，即與據以核駁商標或美商波露蘭公司產生混同誤認。況，原告於多類商品以「POLO
CENTER SUNNIX及Ｐ字設計圖」商標、「保龍桑尼氏POLO CENTER BY SUNNIX 」商標
申請註冊，與美商．波露羅蘭公司之「POLO」商標一併獲准者達六三件，原處分機關
並不認「POLO」與該二商標圖樣構成近似，再參酌鈞院八十六年判決之案例，系爭商
標應無前揭法條適用之可言。且原告就本案於原處分機關審理程序及訴願、再訴願程
序中，亦列舉許多同類商標有關「POLO」外文獲准審定之資料，孰知原處分及原決定
機關未能秉持相同審查標準而執意核駁本案，其審查標準前後不一，缺乏一貫性與公
平性，且無視於鈞院之判決，自難令人信服。爰論據如上，依法提出行政訴訟，懇請
鈞院明鑒，賜准將原處分及一再訴願決定撤銷，以維權益，實感德便等語。
被告答辯意旨略謂︰本件「保龍桑尼氏 Polo Center By Sunnix」商標圖樣，其主要
部分之一之外文Polo Center By Sunnix 與據以核駁註冊第五二○二八九及註冊第六
八二二三八號「POLO」商標圖樣之外文POLO，均有相同之單字POLO，異時異地隔離觀
察，外觀上不無使消費者發生混同誤認之虞，應屬近似之商標，復指定使用於類似之
商品，自有商標法第三十七條第一項第十二款規定之適用。至原告所舉以外文「POLO
」一字，置於文字字中或字首、字尾作為商標申請註冊不勝枚舉及其以相同圖樣業獲
准註冊於別類商品等節，以及鈞院其他判決案例，核其案情有別，且屬另案問題，要
難執為本件應准註冊之論據。況系爭聯合商標之正商標申請案號第00000000
號商標業經核駁，系爭聯合商標自亦失所附麗，另系爭商標與據以核駁商標於其他地
區或國家是否併存，亦非得據為本件商標應准註冊之論據，是本局依法核駁其註冊之
申請並無不合，請駁回原告之訴等語。
    理  由
按商標圖樣相同或近似於他人同一商品或類似商品之註冊商標者，不得申請註冊，為
商標法第三十七條第一項第十二款前段所規定；而判斷商標之近似與否，應就其主要
部分隔離觀察有無引起混同誤認之虞以為斷，迭經本院著有判例。又商標在外觀、觀
念或讀音方面有一近似者，即為近似之商標；商標圖樣上之外文，有一單字相同或主
要部分相同或相似，有混同誤認之虞者，則為外觀近似。查系爭「保龍桑尼氏 Polo
Center By Sunnix」商標圖樣，其主要部分之一之外文Polo Center By Sunnix 與據
以核駁之註冊第五二○二八九號、第六八二二三八號「POLO」商標圖樣之外文POLO，
均有相同之單字POLO，異時異地隔離觀察，外觀上不無使消費者發生混同誤認之虞，
被告認其係屬近似之商標，復指定使用於類似商品，乃核駁系爭商標之申請註冊，揆
諸首揭說明，並無不合。原告不服，循序提起行政訴訟，主張系爭商標圖樣與據以核
駁商標圖樣不論外觀、觀念及讀音均明顯不同，一般消費者易於分辨，並無混同誤認
之虞，又POLO係馬球之意，為習見之外文單字，並非據以核駁商標註冊人所創用，國
內外廠商已廣泛註冊使用。並有經濟部八十年訴字第六一一三二三號訴願決定書、被
告中台異字第八○○六八○號異議審定書及本院八十六年度判字第二三二七號、二一
五二號、二○七八號判決可資參証。且美商波露羅蘭公司「POLO」商品之銷售通路向
來限於大型百貨公司專櫃或專賣店，與國內一般商品之銷售通路截然不同，顯見消費
者並無產生混淆誤認之虞，況系爭商標獲香港及大陸准予審定，實無在本國不得註冊
之理云云。但查本件「保龍桑尼氏 Polo Center By Sunnix」商標圖樣，其主要部分
之一之外文Polo Center By Sunnix 與據以核駁之註冊第五二○二八九號及註冊第六
八二二三八號「POLO」商標圖樣之外文POLO，均有相同之單字POLO，異時異地隔離觀
察，外觀上不無使消費者發生混同誤認之虞，應屬近似之商標，復指定使用於類似商
品，自有商標法第三十十條第一項第十二款前段之適用。原告所訴以外文「POLO」一
字，置於字首、字中或字尾作為商標申准註冊者不勝枚舉，並舉本院八十六年度判字
第二○七八號、第二一五二號、第二三二七號判決，經濟部第八○訴字第六一一三二
三號訴願決定書、被告中台異字第八○○六八○號異議審定書及第六八四六三七號與
六九二五五七號鱷魚圖之商標為例者，因案情互異，且屬另案，依商標個案審查之原
則，已不足執為其有利之論據，況本案聯合商標之正商標申請案（第0000000
0號POLO Center Sunnix及Ｐ設計圖）業經被告予以核駁，此為原告所不爭執，則系
爭聯合商標自亦失所附麗。至系爭商標是否在香港或大陸獲准審定﹖因國情不同，尤
不得執為本件商標應准註冊之論據。從而一再訴願決定，遞予維持被告所為核駁之處
分，俱無違誤。原告起訴論旨，難謂為有理由，應予駁回。
據上論結，本件原告之訴為無理由，爰依行政訴訟法第二十六條後段，判決如主文。
中    華    民    國     八十七      年     十二     月       十        日
                    行 政 法 院 第 四 庭
                                審 判 長 評  事      葉  振  權
                                         評  事      吳      仁
                                         評  事      吳  錦  龍
                                         評  事      林  家  惠
                                         評  事      吳  明  鴻
右  正  本  證  明  與  原  本  無  異
                                         法院書記官  陳  盛  信
中    華    民    國     八十七      年     十二     月       十        日
附圖一                               附圖二
~[g;h:\scn\87\00000000.1;;]
~[g;h:\scn\87\00000000.2;1500;]
